【裁判字號】    98,交易,66
【裁判日期】    980527
【裁判案由】    過失致死等
【裁判全文】
臺灣臺南地方法院刑事判決              98年度交易字第66號
公  訴  人  臺灣臺南地方法院檢察署檢察官
被      告  甲○○
上列被告因過失致死等案件，經檢察官提起公訴（98年度偵字第
527號、第3041號）， 被告就被訴事實為有罪之陳述，本院裁定
進行簡式審判程序，判決如下：
    主  文
甲○○服用酒類，不能安全駕駛動力交通工具而駕駛，處有期徒
刑參月；又因過失致人於死，處有期徒刑拾月。應執行有期徒刑
壹年，緩刑肆年，並應履行如附表所示之事項，及應向指定之公
益團體、地方自治團體或社區，提供壹佰小時之義務勞務，緩刑
期間付保護管束。
    事  實
一、甲○○前於民國九十四年間因酒後駕車公共危險案件，經臺
    灣臺南地方法院檢察署檢察官以九十五年度偵字第二八七二
    號為緩起訴處分，並於九十五年三月十六日確定，且經檢察
    官命其向公益團體「財團法人臺南家庭扶助中心」支付新臺
    幣（下同）五萬元，甲○○嗣於九十五年四月十一日支付完
    畢。詎甲○○仍不知悔改，於九十七年十二月八日晚上九時
    三十分許至同年十二月九日上午五時十五分許，在臺南市花
    漾人生ＫＴＶ內，飲用威士忌及啤酒後，已不能安全駕駛動
    力交通工具，猶駕駛車牌號碼５８６０－ＳＲ號自小客車上
    路，於九十七年十二月九日上午五時四十五分許，沿臺南市
    ○○路○段由西往東方向行駛，其原應注意汽車行駛時，駕
    駛人應注意車前狀況，並隨時採取必要安全措施，及飲酒後
    其吐氣所含酒精成份超過每公升０．二五毫克以上者，不得
    駕車，而依當時情形天候晴、夜間有照明、柏油乾燥路面、
    無缺陷、無障礙物，視距復屬良好，客觀上並無不能注意之
    情事，甲○○竟疏於注意及此，於飲酒後仍貿然駕車行駛，
    嗣駛至該路與南華街口時，自後撞及由萬遠明所騎乘，沿同
    方向行駛在前之車牌號碼ＵＹＱ－９２５號輕型機車。萬遠
    明因之人車倒地，受有左側硬腦膜下出血，經送醫治療後，
    仍於同年十二月十七日中午十二時四十三分許，因顱內出血
    併中樞神經衰竭不治死亡。甲○○於肇事後，在未有偵查犯
    罪職務之機關或公務員發覺其為犯罪人前，即向至現場處理
    本件道路交通事故，尚不知肇事者為何人之臺南市警察局交
    通警察隊車禍處理小組警員供承其肇事犯罪，自首並接受裁
    判。嗣並經警方於九十七年十二月九日上午六時二十八分許
    ，在現場對甲○○作呼氣酒精濃度測試時，發現其呼氣酒精
    濃度達每公升一．三０毫克，已達無法安全駕駛之程度。
二、案經臺南市警察局第二分局報請及臺灣臺南地方法院檢察署
    檢察官相驗後自動檢舉偵查起訴。
    理  由
一、訊據被告甲○○對於上揭犯罪事實坦承不諱，並據被害人萬
    遠明之子乙○○於警詢及偵查中指訴在卷，復有臺南市警察
    局第五分局道路交通事故現場圖一紙、道路交通事故調查報
    告表(一)、(二)一份、道路交通事故現場蒐證照片二十二幀、刑
    法第一百八十五條之三案件測試觀察紀錄表一紙及酒精濃度
    測試表一紙附卷（詳臺灣臺南地方法院檢察署九十八年度相
    字第五號相驗卷第十八頁、第二十頁、第二十四頁至第三十
    七頁）可稽。又被害人萬遠明因本件車禍受有左側硬腦膜下
    出血，經送醫治療後，仍於九十七年十二月十七日中午十二
    時四十三分許，因顱內出血併中樞神經衰竭不治死亡，有成
    功大學醫學院附設醫院九十七年十二月十七日出具之被害人
    萬遠明之診斷證明書一紙在卷（詳前開相驗卷第十四頁）可
    憑，並經臺灣臺南地方法院檢察署檢察官督同法醫師相驗屬
    實，有勘驗筆錄、相驗屍體證明書、檢驗報告書及相驗照片
    附卷（詳前揭相驗卷第三十八頁、第四十一頁、第四十三頁
    至第五十頁、第五十二頁至第五十九頁）可憑。又被害人萬
    遠明係因本件車禍死亡，則被害人萬遠明之死亡與被告之過
    失行為間，顯有相當因果關係。綜此，本件被告服用酒類，
    不能安全駕駛動力交通工具而駕駛，及因過失致人於死之犯
    行，事證明確，應予依法論科。
二、核被告甲○○所為，係犯刑法第一百八十五條之三服用酒類
    ，不能安全駕駛動力交通工具而駕駛罪，及同法第二百七十
    六條第一項之過失致死罪。被告所犯上開二罪間，犯意各別
    ，行為互殊，罪名不同，應分論併罰。又被告為汽車駕駛人
    ，其酒醉駕車因而致人死亡，依法應負刑事責任，應依道路
    交通管理處罰條例第八十六條第一項規定，就其所犯過失致
    死罪部分加重其刑。另被告於肇事後，在未有偵查犯罪職務
    之機關或公務員發覺其為犯罪人前，即向至現場處理本件道
    路交通事故，尚不知肇事者為何人之臺南市警察局交通警察
    隊車禍處理小組警員供承其肇事犯罪，自首並接受裁判等情
    ，有臺南市○○○道路交通事故肇事人自首情形紀錄表一紙
    在卷（詳前揭相驗卷第十五頁）可憑，爰依刑法第六十二條
    前段之規定，就其所犯過失致死罪部分減輕其刑。被告就過
    失致人死罪部分，同時具有加重減輕事由，爰依刑法第七十
    一條第一項之規定，先加後減其刑。爰審酌被告前於九十四
    年間因酒後駕車公共危險案件，經臺灣臺南地方法院檢察署
    檢察官以九十五年度偵字第二八七二號為緩起訴處分，並於
    九十五年三月十六日確定，且經檢察官命其向公益團體「財
    團法人臺南家庭扶助中心」支付五萬元，嗣於九十五年四月
    十一日支付完畢，有臺灣臺南地方法院檢察署刑案資料查註
    紀錄表及臺灣高等法院被告前案紀錄表各一份在卷可按，猶
    不知悔改，於酒後已不能安全駕駛動力交通工具，仍駕駛上
    開自小客車上路，嚴重危及行車及其他用路人之安全，且因
    此肇事致被害人萬遠明死亡，並審酌其生活狀況、高職畢業
    之智識程度，及被告酒醉駕駛上開自小客上路，未能遵守道
    路交通安全規則，一時疏忽肇事致被害人萬遠明死亡，造成
    生命喪失而無從彌補之過失情節及過失程度，惟被告業與被
    害人萬遠明之家屬乙○○、萬雅慧、丙○○達成和解，約定
    由被告與陳慈珮（被告之胞姊）連帶賠償八十八萬元（不包
    括強制汽車責任保險理賠），有本院九十八年度南簡調字第
    五九０號調解筆錄一份附卷（詳本院卷第三十一頁）足稽，
    及被告犯後坦承犯行之態度等一切情狀，分別量處如主文所
    示之刑，並定應執行之刑，以資懲儆。末查，被告未曾因故
    意犯罪受有期徒刑以上刑之宣告，有上揭臺灣臺南地方法院
    檢察署刑案資料查註紀錄表及臺灣高等法院被告全國前案紀
    錄表各一份附卷可稽，其因一時失慮、疏失致罹刑章，且已
    與被害人萬遠明之家屬乙○○、萬雅慧、丙○○達成和解，
    已如前述，經此科刑之教訓，已足資警惕，信無再犯之虞，
    本院因認其所受宣告之刑，以暫不執行為適當，併予宣告緩
    刑四年，以啟自新。
三、末按緩刑宣告，得斟酌情形，命犯罪行為人向被害人支付相
    當數額之財產或非財產上之損害賠償，刑法第七十四條第二
    項第三款亦有明定。查被告業已與被害人萬遠明之家屬達成
    和解，詳如前述，本院斟酌被害人家屬權益之保障，並給予
    被告自新機會，認於被告緩刑期間課予上開負擔，乃為適當
    ，依據雙方和解條件，併依刑法第七十四條第二項第三款規
    定，宣告被告應於九十八年五月二十七日給付四十萬元與被
    害人萬遠明之家屬乙○○、萬雅慧、丙○○；餘額四十八萬
    元部分，自九十八年六月二十七日起至一００年五月二十七
    日止，按月於每月二十七日給付二萬元與被害人萬遠明之家
    屬乙○○、萬雅慧、丙○○，至全部清償完畢止，如有一期
    未履行視為全部到期。前開金額均由被告直接匯入乙○○之
    郵局帳戶內（戶名：乙○○、帳號：0000000－00
    00000號）。又被告前已因酒後駕車公共危險案件，經
    臺灣臺南地方法院檢察署檢察官為緩起訴處分確定，猶不知
    悔改，再犯本件酒後駕車公共危險案件，且因此肇事致被害
    人萬遠明死亡，守法觀念顯有不足，為使被告於緩刑期間內
    ，仍深知戒惕，避免緩刑之宣告遭撤銷，且導正其行為與法
    治之觀念，爰併宣告其於緩刑期間內，向指定之公益團體、
    地方自治團體或社區，提供一００小時之義務勞務，並依刑
    法第九十三條第一項第二款之規定，應於緩刑期間付保護管
    束，期能使被告於義務勞務過程及保護管束期間，確切明瞭
    其行為所造成之損害，並培養正確法治觀念。至於被告究應
    向何公益團體、地方自治團體或社區提供義務勞務，屬執行
    之問題，應由執行檢察官斟酌全案情節及各公益團體、地方
    自治團體或社區之需求，妥為指定，併予敘明。
據上論斷，應依刑事訴訟法第二百九十九條第一項前段、第二百
七十三條之一第一項，刑法第一百八十五條之三、二百七十六條
第一項、第六十二條前段、第五十一條第五款、第七十四條第一
項第一款、第二項第三款、第五款、第九十三條第一項第二款，
道路交通管理處罰條例第八十六條第一項，刑法施行法第一條之
一，判決如主文。
本案經檢察官王誠到庭執行職務。
中    華    民    國    98    年     5    月    27    日
                        交通法庭  法  官  陳金虎
附表：
一、事項：甲○○應依據雙方和解條件，於九十八年五月二十七
    日給付新臺幣（下同）四十萬元與被害人萬遠明之家屬乙○○、萬雅慧、丙○○；餘額四十八萬元部分，自九十八年六
    月二十七日起至一００年五月二十七日止，按月於每月二十
    七日給付二萬元與被害人萬遠明之家屬乙○○、萬雅慧、丙○○，至全部清償完畢止，如有一期未履行視為全部到期。
    前開金額均由甲○○直接匯入乙○○之郵局帳戶內（戶名：
    乙○○、帳號：0000000－0000000號）。
二、依據：刑法第七十四條第二項第三款。
備註：
一、依刑法第七十四條第四項規定，上開附表本院所命被告給付
    之內容得為民事強制執行名義。
二、依刑法第七十五條之一第一項第四款規定，被告違反本院所
    定上開附表命其所為之事項，及上開依刑法第七十四條第二
    項第五款命其所為之義務勞務情節重大，足認原宣告之緩刑
    難收預期效果，而有執行刑罰之必要者，得撤銷緩刑之宣告
    。
以上正本證明與原本無異。
如不服本判決應於收受本判決後10日內向本院提出上訴書狀，並
應敘述具體理由。如未敘述上訴理由者，應於上訴期間屆滿後20
日內向本院補提理由書狀（均須按他造當事人之人數附繕本）「
切勿逕送上級法院」。
                                  書記官  蔡明峰
中    華    民    國    98    年    5     月    27    日
附錄本案論罪科刑法條全文：
中華民國刑法第一百八十五條之三
服用毒品、麻醉藥品、酒類或其他相類之物，不能安全駕駛動力
交通工具而駕駛者，處一年以下有期徒刑、拘役或科或併科十五
萬元以下罰金。
中華民國刑法第二百七十六條：
因過失致人於死者，處二年以下有期徒刑、拘役或二千元以下罰
金。
從事業務之人，因業務上之過失犯前項之罪者，處五年以下有期
徒刑或拘役，得併科三千元以下罰金。


司法院資訊處製作；財團法人民間司法改革基金會備份。
